【裁判字號】    95,訴,2378
【裁判日期】    950818
【裁判案由】    損害賠償
【裁判全文】
臺灣高雄地方法院民事判決              95年度訴字第2378號
原      告  甲○○
訴訟代理人  乙○○
被      告  丙○○
當事人間損害賠償事件，本院於民國95年8 月4 日言詞辯論終結
，判決如下：
  主      文
原告之訴駁回。
訴訟費用由原告負擔。
  事實及理由
一、原告主張：兩造因返還車號ZH-7422 號自用小客車（下稱系
    爭小客車）事件涉訟，由本院以民國91年度訴字第1577號訴
    訟事件受理，被告對原告之債權額僅新臺幣（下同）100 多
    萬元，竟聲請假扣押原告所有供經營世偉體育用品有限公司
    （下稱世偉公司）營業場所使用之價值合計3,100 多萬元之
    坐落高雄市苓雅區○○○段1915號土地及其上建號8863號即
    門牌高雄市苓雅區○○○路149 號建物、高雄市○○區○○
    段3586號土地應有部分10,000分之68及其上建號14175 號即
    門牌高雄市三民區○○○路1020號9 樓之5 建物（下合稱系
    爭房地），使抵押權人實施抵押權，侵害原告之名譽，造成
    原告精神上之痛苦；又使世偉公司辦理增資及與外商交易受
    阻而商譽受損。爰依民法第184 條第1 項前段、第195 條第
    1 項規定，就原告名譽受損部分，請求非財產上損害賠償40
    0,000 元；就世偉公司商譽受損部分，請求600,000 元等情
    。聲明：被告應給付原告1,000,000 元及自95年8 月5 日起
    至清償日止，按週年利率5 ﹪計算之利息。
二、被告則以：因原告拒絕返還系爭小客車，被告為求擔保，始
    聲請假扣押，嗣經臺灣高等法院高雄分院（下稱高雄高分院
    ）以93年度上易字第26號判決原告應返還系爭小客車予被告
    ；以94年度上易字第13 3號判決被告部分勝訴。且被告聲請
    假扣押執行時，不知系爭小客車所在，又系爭房地已設定抵
    押權，倘經抵押權人參與分配，被告得受償之金額有限，況
    原告隨即聲請供擔保撤銷假扣押，並於92年5 月12日塗銷假
    扣押查封。被告未侵害原告之名譽及世偉公司之商譽，原告
    不得請求損害賠償等語，資為抗辯。聲明：原告之訴駁回。
三、本院之判斷：
（一）被告聲請假扣押執行原告所有系爭房地等事實，為被告所
      不爭執，並經本院調取90年度全字第3106號、90年度執全
      第2160號卷證核閱無訛，堪信屬實。惟被告則以前揭情詞
      置，是本件爭點為：原告主張被告聲請假扣押系爭房地，
      侵害原告之名譽及世偉公司之商譽，有無理由？若有理由
      ，原告得請求之金額為何？
（二）關於原告主張被告聲請假扣押系爭房地，侵害原告之名譽
      部分：
   1、按侵權行為所發生之損害賠償請求權，以有故意或過失不
      法侵害他人權利為其成立要件，若其行為並無故意或過失
      ，即無賠償之可言（最高法院49年度臺上字第2323號、54
      年度臺上字第1523號判例意旨參照）。次按債權人就金錢
      請求或得易為金錢請求之請求，欲保全強制執行者，得聲
      請假扣押，民事訴訟法第522 條第1 項定有明文。又假扣
      押為保全程序，重在迅速及時，亦無等待蒐集證據後再行
      聲請之可能，是債權人依其粗估債權金額，聲請對債務人
      之財產為假扣押，既已提供相對之擔保金，自難認具有超
      額假扣押之故意。
   2、經查，被告因與原告間關於購買系爭小客車，原告拒絕交
      付系爭小客車糾紛，聲請本院以90年度全字第3106號裁定
      准予被告供擔保後，對於原告之財產，在1,300,000 元之
      範圍內，得為假扣押，被告乃聲請對系爭房地執行假扣押
      ，經本院分別囑託高雄市政府地政處三民、新興地政事務
      所（下分別稱三民地政、新興地政）於90年7 月16日為查
      封登記，嗣原告聲請供擔保撤銷假扣押，經本院通知三民
      地政、新興地政分別於92年5 月16日、13日塗銷查封等事
      實，業經本院調取本院90年度全字第3106號、90年度執全
      字第2160號卷證核閱無訛，應堪認定。次查，被告訴請原
      告返還系爭小客車，經高雄高分院以93年度上易字第26號
      判決被告勝訴確定；暨被告以原告拒絕交付系爭小客車期
      間，使用系爭小客車，造成被告受有之損害，訴請原告賠
      償，經高雄高分院以94年度上易字第133 號判決原告應給
      付被告590,000 元及自93年10月29日起至清償日止，按週
      年利率5 ﹪計算之利息確定等事實，亦經本院調取高雄高
      分院93年度上易字第26號、94年度上易字第133 號卷證核
      閱屬實，同堪認定。是被告既因與原告間，就購買系爭小
      客車之事發生糾紛，為擔保債權，始聲請假扣押系爭房地
      ，且被告主張對原告之債權，嗣亦經判決原告應返還系爭
      小客車予被告，並應賠償被告590,000 元及其法定利息確
      定，益徵被告前揭聲請假扣押系爭房地之行為，自屬權利
      之正當行使，難認有何故意或過失可言。
   3、至原告主張被告明知對其債權額僅新臺幣（下同）100 多
      萬元，而系爭房地價值合計3,100 多萬元，顯故意超額查
      封云云，為被告所否認。經查，坐落高雄市苓雅區○○○
      段1915號土地面積94平方公尺，於假扣押執行時公告現值
      每平方公尺137,000 元，價值約12,878,000元；坐落高雄
      市○○區○○段3586號土地面積488 平方公尺，公告現值
      每平方公尺177,983 元，是應有部分10,000分之68之價值
      約590,619 元，合計約13,468,619元；又門牌高雄市苓雅
      區○○○路149 號、高雄市三民區○○○路1020號9 樓之
      5 建物分別於68年7 月28日、71年2 月24日完成第1 次所
      有權登記等情，有上開土地、建物登記謄本可稽，足見上
      開建物於90年間假扣押時，已興建約20年之久，經折舊後
      ，其價值已甚微，系爭房地於假扣押時之價值是否達3,10
      0 多萬元，已堪置疑。次查，被告聲請假扣押系爭房地時
      ，其中坐落高雄市苓雅區○○○段1915號土地及其上建號
      8863號即門牌高雄市苓雅區○○○路149 號建物已設定最
      高限額1,5120,000元抵押權予訴外人國泰人壽保險股份有
      限公司（下稱國泰公司）乙節，有土地、建物登記謄本在
      卷（見本院90年度執全字第2160號卷，影印外放）可稽，
      洵堪認定。再查，被告聲請於1,300,000 元之財產範圍為
      假扣押，且嗣經判決原告應返還系爭小客車、給付590,00
      0 元及其法定利息等情，已如前述。則被告聲請假扣押時
      ，既無法精確估計系爭房地之價值，且無法及時知悉國泰
      公司實際抵押債權額，而設定抵押權之債權人得就抵押物
      賣得之價金優先於普通債權人受償，是被告為及時進行債
      權之保全程序，乃聲請對系爭房地為假扣押，難認其有何
      超額查封之故意或過失。再參酌原告自系爭房地於90年7
      月16日查封後，迄至92年5 月16日、13日塗銷查封止，亦
      未主張超額查封而向執行法院聲明異議，業據本院調取該
      執行卷證查核無訛等情相互以觀，益徵原告主張被告超額
      查封云云，自屬無據。
（三）關於原告主張被告侵害世偉公司之商譽部分：
      本件原告主張被告聲請假扣押執行系爭房地，致世偉公司
      增資及與外商交易受阻而受有商譽損失，基於侵權行為之
      法律關係，請求被告給付600,000 元。細譯原告主張此部
      分事實，係以被告侵害世偉公司之商譽，致世偉公司受有
      損失為據，顯見原告主張此部分訴訟標的侵權法律關係係
      存於被告與世偉公司間，是原告此部分主張，自屬欠缺訴
      訟標的之法律關係存在，亦即欠缺實體上權利保護要件。
四、綜上，原告主張被告假扣押查封系爭房地，屬不法侵害原告
    名譽之行為及侵害世偉公司之商譽，依民法第184 條第1 項
    前段、第195 條第1 項侵權行為之法律關係，請求被告給付
    原告1,000,000 元及自95年8 月5 日起至清償日止，按週年
    利率5﹪計算之利息，為無理由，應予駁回。
五、本件事證已臻明確，兩造其餘攻擊防禦方法，經核與本件判
    決結果不生影響，爰不一一論述，附此敘明。
六、據上論結，本件原告之訴為無理由，依民事訴訟法第78條，
    判決如主文。
中    華    民    國    95    年    8     月    18    日
                  民事第二庭  法  官  蘇雅慧
正本係照原本作成。
如不服本判決，應於送達後20日內，向本院提出上訴狀並表明上
訴理由，如於本判決宣示後送達前提起上訴者，應於判決送達後
10日內補提上訴理由書（須附繕本）。
中    華    民    國    95    年    8     月    18    日
                              書記官  王淑娟


司法院資訊處製作；財團法人民間司法改革基金會備份。
